---
title: "Aula 5 - Mais sobre o R"
author: "Rafael Izbicki e Rafael Bassi Stern"
date: '`r format(Sys.Date(), "%d-%m-%Y")`'
bibliography: ipaee.bib
output: 
  html_document:
    toc: true
    number_sections: true
editor_options: 
  chunk_output_type: console
---

* Uma boa referência para a utilização do R é o *[R for data science](http://r4ds.had.co.nz/index.html)* (Garrett Grolemund e Hadley Wickham).
* Como buscar ajuda no R? Como saber quais os parâmetros de uma função?
+ Google
+ Stackoverflow


Utilizaremos os seguintes pacotes:

```{r}
library(tidyverse)
library(readxl)
```




# Lendo bancos de dados

Vamos ler o conjunto  Iris

Esse conjunto de dados contém informações sobre 3 espécies de flores.  Foram observadas as espécies iris setosa, iris virginica e iris versicolor. 
Coletou-se o comprimento e largura das sépalas e pétalas (em cemtímetros) de 50 flores de cada espécie. 

```{r}
dados <- read_excel("./data/iris.xlsx")
head(dados)

?read_excel # ajuda sobre uma função
```

*No RStudio, o símbolo de atribuição (<-) pode ser feito com o atalho alt+-*

# Manipulações básicas

```{r}
dim(dados)

dados$Sepal.Length

mean(dados$Sepal.Length)

median(dados$Sepal.Length)

var(dados$Sepal.Length)

min(dados$Sepal.Length)

summary(dados)
```

Dados é um data.frame


## Alguns tipos de variáveis


Vetor numérico:

```{r}
dados$Sepal.Length 
dados$Sepal.Length+1
dados$Sepal.Length+dados$Petal.Length
typeof(dados$Sepal.Length)
```

Vetor de caracteres

```{r}
dados$Species
typeof(dados$Species)
```

Vetor lógico

```{r}
novo.vetor <- dados$Sepal.Length>6.5
novo.vetor
typeof(novo.vetor)
```




# Manipulando Dados com o dplyr

## O operador pipe (%>%; no RStudio ctrl+shift+m)

```{r}
mean(dados$Sepal.Length)
```

Forma equivalente:

```{r}
dados$Sepal.Length %>% mean
```


```{r}
dados %>% names
```

```{r}
dados %>% summary
```




As principais funções do dplyr são:
select, filter, mutate, arrange, summarize
e group_by

## select

Selectiona um subconjunto das colunas

```{r}
dados %>% select(Sepal.Length)

dados %>% select(Sepal.Length,Sepal.Width)


dados %>% select(Sepal.Length,Sepal.Width) %>% summary

dados %>% select(Species) %>% table

dados %>% select(Species) %>% table %>% prop.table
```

## filter

Seleciona um subconjunto das linhas

```{r}
dados %>% filter(Species=="setosa")

dados %>% filter(Species=="setosa") %>% select(Petal.Length,Sepal.Width) %>% summary
```


## mutate

Cria novas variáveis.

```{r}
dados <- dados %>% mutate(SepalMaisPetalLength=Sepal.Length+Petal.Length,
                          areaSepala=Sepal.Length*Sepal.Width)

dados %>% select(SepalMaisPetalLength,areaSepala)
```

## arrange

Ordena o banco 

```{r}
dados %>% arrange(Sepal.Length)

dados <- dados %>% arrange(Species,Sepal.Length)
dados
```

## summarize

Cria resumos (i.e., calcula estatísticas)
do banco

```{r}
dados %>% summarize(media.sepal.length=mean(Sepal.Length))

dados %>% summarize(media.sepal.length=mean(Sepal.Length),
                    media.petal.length=mean(Petal.Length))
```


### summarize_all


Idem ao summarize, mas aplica automaticamente o mesmo
resumo para todas as variáveis

```{r}
dados %>% summarize_all(mean)
```

NA significa Not Available; não é possível fazer a média
de uma variável que é composta por caracteres.


```{r}
dados %>% select_if(is.numeric) %>%  summarize_all(mean)
```


```{r}
dados %>% select_if(is.numeric) %>%  summarize_all(c("mean","sd"))

estatisticas <- dados %>% select_if(is.numeric) %>%  
  summarize_all(funs(media=mean,desvio=sd))

estatisticas$Sepal.Length_media

estatisticas %>% as.data.frame
```

```{r}
dados %>% summarize(media.sepal.length=mean(Sepal.Length),
                    media.petal.length=mean(Petal.Length))
```

## group_by


```{r}
dados %>% group_by(Species) %>% summarize(media.sepal.length=mean(Sepal.Length), 
                                          media.petal.length=mean(Petal.Length))

dados %>% group_by(Species) %>% summarize(media.sepal.length=mean(Sepal.Length), 
                                          media.petal.length=mean(Petal.Length)) %>% 
  arrange(desc(media.sepal.length))
```

```{r}
mediana.petala <- median(dados$Petal.Length)

dados <- dados %>% mutate(grande=Petal.Length>mediana.petala)
dados$grande


dados %>% group_by(Species,grande) %>% summarize(media.sepal.length=mean(Sepal.Length),
                                                 media.petal.length=mean(Petal.Length))
```


# Gráficos com o ggplot2

Vamos voltar ao conjunto iris:

```{r}
dados <- read_excel("./data/iris.xlsx")
```


## Gráficos de barras
```{r}
ggplot(dados) + geom_bar(aes(x = Species))
```

```{r}
ggplot(dados) + geom_bar(aes(x = Species),fill="lightblue")+xlab("Espécie")+
  ylab("Número de observações")
```

```{r}
ggplot(dados) + geom_bar(aes(x = Species)) + coord_flip()
```


## Gráficos de dispersão
```{r}
ggplot(dados) + 
  geom_point(aes(x=Sepal.Length, y=Sepal.Width))
```

```{r}
ggplot(dados) + 
  geom_point(aes(x=Sepal.Length, y=Sepal.Width),size=2,alpha=0.4,color="red")
```



```{r}
ggplot(dados) + 
  geom_point(aes(x=Sepal.Length, y=Sepal.Width,color = Species),size=2)
```

```{r}
ggplot(dados) + 
  geom_point(aes(x=Sepal.Length, y=Sepal.Width, colour = Species,shape = Species), size = 2)
```


## Boxplot

```{r}
ggplot(dados) + geom_boxplot(aes(x = Species, y = Sepal.Length))
```


```{r}
ggplot(dados) + 
  geom_boxplot(aes(x = Species, y = Sepal.Length),fill = "lightblue", colour= "red")
```


```{r}
ggplot(dados)  + 
  geom_boxplot(aes(x = Species, y = Sepal.Length),fill = "lightblue", colour= "red") + 
  xlab("Espécies") + 
  ylab("Comprimento das Sépalas") + 
  ggtitle("Comprimento das Sépalas")
```







```{r}
ggplot(dados) + 
  geom_boxplot(aes(x = Species, y = Sepal.Length),fill = "lightblue", colour= "red") + 
  scale_x_discrete(name = "Espécies") + 
  scale_y_continuous(name = "Comprimento das Sépalas") + 
  ggtitle("Comprimento das Sépalas") + geom_jitter(aes(x = Species, y = Sepal.Length))
```


## Histograma
```{r}
ggplot(dados) + 
  geom_histogram(aes(x = Sepal.Length), colour = "red", fill = "lightblue")
```




## Facets

```{r}
ggplot(dados) + 
  geom_histogram(aes(x = Sepal.Length), breaks = seq(4, 10, 1), colour = "red", 
                 fill = "lightblue") +
  scale_x_continuous(name = "Comprimento da Sépala", breaks = seq(4, 10, 1), 
                     limits=c(2, 12)) +
  facet_grid(Species ~ .)

```


### Mudando as configurações

#### Temas


```{r}
ggplot(dados)  + 
  geom_boxplot(aes(x = Species, y = Sepal.Length),fill = "lightblue", colour= "red") + 
  xlab( "Espécies") + 
  ylab( "Comprimento das Sépalas") + 
  ggtitle("Comprimento das Sépalas") +  theme_bw()
```




```{r}
ggplot(dados) + 
  geom_point(aes(x=Sepal.Length, y=Sepal.Width, colour = Species,shape = Species), size = 2)

theme = theme_set(theme_minimal(base_size = 20))
theme = theme_update(legend.position="top")

ggplot(dados) + 
  geom_point(aes(x=Sepal.Length, y=Sepal.Width, colour = Species,shape = Species), size = 2)


ggplot(dados) + 
  geom_point(aes(x=Sepal.Length, y=Sepal.Width, colour = Species,shape = Species), size = 2)
```


# Exercícios

1. Considere o conjunto de dados [Bike Sharing Dataset](https://archive.ics.uci.edu/ml/datasets/Bike+Sharing+Dataset)

    a. Há mais gente usando bikes nos feriados que em dias normais?

    b. Qual a mediana do número de aluguéis por estação?

    c. Existe correlação (de Pearson) entre velocidade do vento
e número de bikes alugadas?

    d. Faça um gráfico de dispersão do número de aluguéis
versus a temperatura

    e. Adicione a esse gráfico uma cor para cada ponto de acordo com a estação do ano

    f. Adicione a esse gráfico uma tipo diferente de ponto para cada ponto de acordo com a estação do ano

    g. Adicione a esse gráfico uma curva que descreva a tendência dessa relação

    h. Faça novamente o gráfico do item 3, mas dessa vez separando dias de trabalho com dias de não trabalho


# Referências 
