---
title: "Lista de exercicios 3"
author: "Rafael Izbicki e Rafael Bassi Stern"
date: '2018-10-03'
output: html_document
bibliography: ipaee.bib
---

> 1. Considere o banco de dados Boston no **R**,
que pode ser acessado por meio dos comandos:

```{r warning=FALSE}
library(MASS)
data("Boston")
```
Mais informações sobre este banco de dados podem 
ser obtidas por meio do comando **?Boston**.

a. Por meio de uma análise descritiva dos dados,
compare a variável *medv* com as variáveis
*crim*, *chas*, *rm*, *age* e *dis*.
Interprete estas comparações, relacionando-as
ao comportamento que você esperaria pela
descrição das variáveis.

b. O código abaixo ajustou uma
regressão linear simples em que
a variável resposta é *medv* e
as variáveis explicativas são
*crim*, *chas*, *rm*, *age* e *dis*.
Interprete os parâmetros ajustados.
Note que *chas* é uma variável discreta.

```{r}
ajuste = lm(medv~crim+chas+rm+age+dis, data = Boston)
ajuste
```

c. A figura abaixo apresenta os resíduos do modelo ajustado
contra os percentis de uma distribuição normal.
As suposições do modelo parecem estar satisfeitas?

```{r}
qqnorm(ajuste$residuals)
```

d. Ocódigo abaixo adiciona uma interação entre
as variáveis *rm* e *chas*.
Interprete o significado desta interação e,
com base na saída do **R** determine se
parece plausível que esta interação não é 0.

```{r}
ajuste = lm(medv~crim+chas+rm+age+dis+rm*chas, data = Boston)
summary(ajuste)
```

--------- 

> 2. Considere o banco de dados diamonds no **R**,
que pode ser acessado por meio dos comandos:

```{r warning = FALSE}
library(ggplot2)
data("diamonds")
```

Mais informações sobre estes dados podem
ser obitdas pelo comando **?diamonds**.

a. O comando a seguir ajustou um modelo
de regressão linear simples com interação
usando como variável resposta
o preço de cada diamante usando como
variáveis explicativas 
o seu peso (em carat) e
a qualidade do seu corte:

```{r}
lm(price~carat*cut, data = diamonds)
```

Interprete os parâmetros ajustados pelo modelo.

b. Usando o modelo ajustado acima,
qual seria a sua previsão para
o preço de um diamante com 1 carat
e de quealidade *cut.L*?

---------

> 3. Considere o banco de dados *iris*,
que já foi discutido em aulas passadas.

a. O gráfico a seguir exibe o comprimento e largura
das pétalas de exemplares de diversas espécies de flores.
Indique como estas medidas se relacionam com a espécie.

```{r warning = FALSE}
library(dplyr)
library(ggplot2)
iris %>% 
 ggplot(aes(x = Petal.Length, y = Petal.Width, color = Species)) +
  geom_point()
```

b. O código abaixo ajustou uma regressão logística para
a probabilidade de uma flor ser da espécie virginica.
Para tal, usou como variáveis explicativas o
comprimento e largura das pétalas.
Interprete os parâmetros obtidos.

```{r warning = FALSE}
iris = iris %>% 
  mutate(is_virginica = Species == "virginica")
glm(is_virginica~Petal.Length+Petal.Width, 
    family = binomial, data = iris)
```

c. Usando o modelo ajustado acima,
qual é a probabilidade de uma flor com pétala
com 6 cm de comprimento e 2 cm de largura ser
da espécie virginica?

d. Utilizando o modelo ajustado acima,
determine para quais valores de 
comprimento e largura da pétala,
a probabilidade de que a flor é
da espécie virginica é maior do que 95\%.
