---
title: "Lista de exercicios 2"
author: "Rafael Izbicki e Rafael Bassi Stern"
date: '2018-10-03'
output: html_document
bibliography: ipaee.bib
---

> 1. Dois pesquisadores desejam
avaliar o voto de eleitores brasileiros em
uma determinada cidade. O primeiro pesquisador
obtém uma lista de todos os eleitores registrados naquela cidade e
escolhe uma amostra aleatória destes para entrevistar.
O segundo pesquisador divide os bairros da cidade em
regiões de acordo o nível econômico de seus moradores e
entrevista as primeiras pessoas que encontrar nestas regiões.
Compare os estudos de acordo com 
a validade de seus resultados, sua eficiência e seus custos.

--------- 

> 2. Um médico desenvolve um remédio para
um tipo de câncer que
ele acredita que é mais efetivo que
o medicamento padrão para esta doença.
Para testar este medicamento,
ele inscreve 30 pacientes em um ensaio clínico.
Por razões de ética médica, 
ele decide que os 15 pacientes com
o câncer em estágio mais avançado devem
receber o medicamento novo e
os 15 pacientes remanescentes devem
receber o medicamento padrão.

a. Avalie a validade do estudo deste médico.
Que tipo de viés você espera que ele tenha?

b. Como você obteria um estudo válido?

--------- 

> 3. Uma escola de atletas
deseja testar a efetividade de um determinado treino.
Para isso, ela submete 10 atletas a duas corridas 
de 100 metros, uma antes do treino ser feito,
e uma após sua conclusão.
Os tempos medidos (em segundos) para esses atletas
percorrerem 100 metros foi

```{r,echo=FALSE,warning=FALSE,message=FALSE}
library(tidyverse)
dados <- data.frame("Atleta"=1:10,"Antes"=c(12.9, 13.5, 12.8, 15.6, 17.2, 19.2, 12.6, 15.3, 14.4, 11.3),"Depois"=c(12.7, 13.6, 12.0, 15.2, 16.8, 20.0, 12.0, 15.9, 16.0, 11.1))
knitr::kable(dados) 
```

a. Faça um gráfico de dispersão dos dados apresentados. O que ele indica?

b. Há evidência estatística para concluir que o treino é efetivo? Justifique.

--------- 

> 4. Um pesquisados deseja saber se, em média, o peso
de mulheres é diferente do peso de homens. Para isso,
mede o peso de 9 mulheres e de 9 homens.

```{r,echo=FALSE,warning=FALSE,message=FALSE}
women_weight <- c(38.9, 61.2, 73.3, 21.8, 63.4, 64.6, 48.4, 48.8, 48.5)
men_weight <- c(67.8, 60, 63.4, 76, 89.4, 73.3, 67.3, 61.3, 62.4) 
# Create a data frame
dados <- data.frame(individuo=1:18 ,
                    group = rep(c("Mulher", "Homem"), each = 9),
                    weight = c(women_weight,  men_weight)
)
knitr::kable(dados) 
```

a. Faça um gráfico adequado para verificar se
há indícios de que os pesos médios são diferentes.
O que ele indica?

b. Há evidência estatística para concluir que
os pesos médios são diferentes? Justifique.

c. É possível realizar
um delineamento pareado neste problema? Justifique.

--------- 

> 5. Considere a seguinte maneira de gerar dados no R:

```{r,eval=FALSE}
x <- rnorm(n,mu_x,sigma)
y <- rnorm(n,mu_y,sigma)
```

a. Faça um intervalo de confiança 95% para
a diferença média entre x e y quando 
$n=100$, $\mu_x=0$, $\mu_y=0$ e $\sigma=1$. O intervalo está correto?

b. Repita o item anterior com $\mu_x = 2$.
Qual é sua conclusão a partir do intervalo?

c. Repita o item anterior com $n=1000$.
Como o intervalo obtido se compara com o intervalo do item a?
Interprete o resultado.

d. Repita o item anterior com $\sigma=0.001$.
Como o intervalo obtido se compara com o intervalo do item b?
Interprete o resultado.
