---
title: "Prova 1"
author: "Rafael Izbicki e Rafael Stern"
date: '2018-09-13'
bibliography: ipaee.bib
output: 
  html_document:
    toc: true
    number_sections: true
editor_options: 
  chunk_output_type: console
---

```{r echo = FALSE, message = FALSE, warning = FALSE}
library(tidyverse)
data(airquality)
```

1. Pesquisadores mediram diversas vezes 
a quantidade de ozônio em New York.
O gráfico abaixo resume estas medições
separando-as por mês do ano em que ocorreram.
A codificação é tal que o mês 1 é janeiro e
os demais são dispostos sequencialmente.
```{r echo = FALSE, message = FALSE, warning = FALSE,  fig.align = 'center', out.width = '50%'}
airquality %>%
  as.tibble() %>%
  ggplot(aes(y = Ozone, x = as.factor(Month))) +
  xlab("Mês") + ylab("Ozônio (ppb)") +
  geom_boxplot()
```

* a. Indique de forma aproximada uma medida de centralidade e
uma medida de dispersão para a quantidade de ozônio medido em
cada mês estudado.

* b. Usando as medidas acima e o gráfico apresentado,
argumente se há diferenças na quantidade de ozônio medido
entre os meses estudados.
Qual é o comportamento da quantidade de ozônio no ar
ao longo dos meses estudados?

* c. Possíveis alternativas ao gráfico apresentado seriam
um scatter plot por mês ou um histograma por mês.
Estes gráficos facilitariam ou dificultariam
a comparação realizada no item anterior?

* d. O gráfico apresenta alguns pontos isolados.
Explique o significado destes pontos e
indique algumas razões que
poderiam explicar a existência deles.

2. Um estudante cria um banco de dados com 2 variáveis.
Na primeira variável, para cada dia,
o estudante codifica o valor $1$ se ele foi
para a aula das $8$ da manhã e $0$ se ele
não conseguiu acordar e faltou à aula.
A segunda variável consiste
no número de acidentes de carro por dia.
Considere que o estudante mora em
uma região em que há neve no inverno.

* a. O estudante verificou que, em geral,
os dias em que há mais acidentes de carro são
aqueles em que ele não acorda para a aula.
Qual você espera que seja a correlação entre
a primeira e a segunda variável 
($>0$, $<0$ ou $=0$)?

* b. Baseado nesta observação,
o estudante conclui que pode reduzir
o número de acidentes de trânsito
frequentando mais as aulas das 8 da manhã.
Explique a falha no raciocínio do estudante e
indique uma possível justificativa para
a correlação observada no item anterior.

3. Um sistema é composto por 6 componentes que
falham independentemente com probabilidade $p$.
O sistema principal é organizado por
3 subsistemas em paralelo.
O primeiro subsistema consiste de um único componente,
o segundo consiste de dois componentes em série e
o terceiro consiste de três componentes em paralelo.
Lembre que, enquanto que um sistema em série falha
se e somente se qualquer um de seus componentes falharem,
um sistema em paralelo falha se e somente se
todos seus componentes falharem.

* a. Determine a probabilidade de cada subsistema falhar.
 
* b. Determine a probabilidade do sistema principal falhar.

4. Prove que $Var[X] = E[X^2] - E[X]^2$.
