---
title: "Prova 3"
author: "Rafael Stern"
date: '2018-11-21'
bibliography: ipaee.bib
output: 
  html_document:
    toc: true
    number_sections: true
editor_options: 
  chunk_output_type: console
---

1. O banco de dados iris contém informações sobre
o comprimento e largura das pétalas e sépalas de 150 flores.
Um pesquisador buscou explicar o comprimento das pétalas por
meio da largura das pétalas e do comprimento das sépalas por
meio de uma regressão linear, da seguinte forma:

```{r}
ajuste = lm(Petal.Length ~ Petal.Width*Sepal.Length, data = iris)
round(coefficients(ajuste), 2)
```

  a. Indique o modelo ajustado pelo pesquisador,
  bem como as suposições utilizadas neste modelo.

  b. Interprete os parâmetros do modelo ajustado.
  
  c. Utilizando o modelo ajustado, determine
  o comprimento esperado de uma flor cuja pétala
  tem largura 2 cm e cuja sépala tem comprimento 1.5 cm.

2. Para o banco de dados *iris*, o pesquisador deseja
determinar se cada flor é ou não da espécie versicolor com 
base no comprimento e largura das pétalas.
Para tal, empregou os comandos:

```{r}
iris$is_versicolor = iris$Species == "versicolor"
ajuste = glm(is_versicolor ~ Petal.Length + Petal.Width,
             family = "binomial", data = iris)
round(coefficients(ajuste), 2)
```

  a. Indique o modelo ajustado pelo pesquisador e
  interprete seus parâmetros.

  b. Indique uma razão pela qual o modelo usado pelo pesquisador
  pode ser preferível a uma regressão linear simples neste caso.

  c. Utilizando o modelo ajustado, determine os valores de
  comprimento e largura das pétalas tal que 
  a probabilidade de uma flor ser da espécie versicolor é
  maior ou igual a $0.95$.
  Esboce um gráfico.
  
  d. Ao teste se o parâmetro ligado ao comprimento da pétala era $0$,
  o pesquisador encontrou um p-valor de $0.0002$.
  Explique o significado do p-valor e
  identifique a conclusão que o pesquisador obteve
  a um nível de significância de $0.05$.

3. Explique como implementar o algoritmo do
gradiente ascendente para achar um máximo local da função
$f(x) = -x^6 + 5x^5 - 3x^4 + 2$.
